【裁判字號】    94,交聲,526
【裁判日期】    950306
【裁判案由】    違反道路交通管理處罰條例聲明異議
【裁判全文】
臺灣桃園地方法院交通事件裁定    94年度交聲字第526號
原處分機關  交通部公路總局新竹區監理所桃園監理站
異  議  人
即受處分人  甲○○
上列受處分人因違反道路交通管理處罰條例事件，對於交通部公
路總局新竹區監理所桃園監理站94年10月31日桃監裁罰字第裁52
-DA0000000號裁決書所為處分不服，聲明異議，本院裁定如下：
    主  文
原處分撤銷。
甲○○均不罰。
    理  由
一、原處分意旨略以：受處分人甲○○所有之車牌號碼BC6- 966
    號重型機車，於民國94年9 月23日20時38分許，由未戴安全
    帽之不詳男子騎乘行經臺15線50.5南下車道，經警員發現上
    開違規情事後，鳴笛示意該重型機車駕駛停車接受稽查，詎
    該名男子先佯裝停車，待警欲下車前去盤查時，該男子見狀
    即發動引擎駕車逃離而拒絕接受稽查，因認受處分人有違反
    道路交通管理處罰條例第31條第6 項、第60條第1 項之規定
    ，而開立桃警局交字第DA0000000 號舉發違反道路交通管理
    事件通知單，並移送原處分機關，原處分機關以異議人違規
    事實明確，且逾期未到案，復於94年10月31日以桃監裁罰字
    第裁52-DA0000000號裁決書逕行裁決處異議人罰鍰3,500 元
    ，並依同條例第63條第1 項規定記違規點數1 點。
二、異議意旨略以：舉發單所載之時間伊在家中，並未騎乘機車
    至前開地點，本件舉發有誤，請撤銷原處分等語。
三、按交通法庭認為聲明異議有理由時，應以裁定將原處分經聲
    明異議之部分撤銷，並自為裁定，道路交通案件處理辦法第
    20條前段定有明文。又機器腳踏車駕駛人或附載座人未依規
    定戴安全帽者，處駕駛人500 元罰鍰；汽車駕駛人，駕駛汽
    車有違反本條例之行為，經交通勤務警察或依法令執行交通
    稽查任務人員制止時，不聽制止或拒絕停車接受稽查而逃逸
    者，除按各該條規定處罰外，處3,000 元以上6,000 元以下
    罰鍰，道路交通管理處罰條例第31條第6 項、第60條第1 項
    亦分別定有明文。查道路交通管理處罰條例之立法目的乃為
    加強道路交通管理，維護交通秩序，確保交通安全，其本質
    在維持行政上之秩序，達成國家維持交通秩序之行政目的，
    因而，對於違反本條例所規定行政上義務之行為人科以制裁
    ，其性質上屬於行政秩序罰，準此，其處罰對象必限於違反
    行政上義務之人，倘非違反行政上義務之行為人，則無受行
    政秩序罰之理由。道路交通管理處罰條例第31條第6 項、第
    60條第1 項均明定以「汽車駕駛人」為處罰對象，即「汽車
    駕駛人」有上開交通違規行為時，方得處以罰鍰之制裁。從
    而，倘非「汽車駕駛人」，自非該等條文所處罰之對象。再
    同條例第85條第3 項雖規定：「本條例關於車輛駕駛人之處
    罰，如應歸責於車輛所有人者，處罰車輛所有人」，然車輛
    所有人經查明對該交通違規事實確有不可歸責之事由，即不
    得對之裁罰。
四、經查，證人即舉發本件違規事件之警員黃琮淯於本院訊問時
    證稱：94年9 月間伊任職於大園分局觀音分駐所，94年9 月
    23日20時38分許，伊與林榮彬員警巡邏臺15線50.5公里南下
    車道時，發現該1 名著白色夜校制服，未帶安全帽之年輕男
    子騎乘車牌號碼為BC6-966 號，淺藍色機車行經該處，渠等
    便鳴警笛，並在該駕駛人後面閃燈，示意駕駛人停車，該名
    駕駛人原有停下，然於林榮彬欲下車盤查時，該機車駕駛人
    便駕車快速往過溪橋方向行駛離去，渠等因恐發生意外，僅
    記下車牌號碼，未加以追逐。後渠等將所記下之車牌號碼輸
    入警用電腦查詢系統，電腦系統即會顯示車主名稱、車主地
    址、廠牌、顏色、CC數、有無失竊等車籍資料。伊確定該機
    車駕駛人非本案異議人等語（見本院94年12月9 日訊問筆錄
    ），核與證人即舉發本件違規事件之警員林榮彬於本院審理
    時證稱：伊於94年9 月間任職於大園分局觀音分駐所，於94
    年9 月23日曾舉發一未戴安全帽騎乘車牌號碼BC6-966 號機
    車之違規事件。當時伊搭乘由黃琮淯駕駛之巡邏車巡邏，發
    現1 名年約18歲左右之駕駛人騎乘機車未戴安全帽，渠等便
    鳴警笛示意該駕駛人停車受檢，渠等停車後，伊將車門打開
    之際，該駕駛人即騎車加速逃走。伊及黃琮淯皆有看到違規
    之摩托車車牌，且經彼此核對後，確認2 人所見之號碼一致
    。伊記得該名駕駛人係18歲左右之青少年，並非在庭之異議
    人等語（見本院94年12月9 日訊問筆錄），2 人所述情節相
    符，況觀諸證人2 所述，渠等就本案違規車輛車牌號碼確為
    異議人所有之BC6-966 號機車一節指述不移，復又明確表示
    騎乘該車者並非異議人等語，證人對異議人有利不利之事實
    均加以描述，可見證人並無偏袒或誣陷之意，渠等所述自可
    採信，故於前開時、地確有一不詳年輕男子，未戴安全帽騎
    乘懸掛車牌號碼BC6-966 號機車，復於員警不服員警取締即
    駕車逃逸一情，堪以認定。而異議人既稱其於前開時、地並
    未駕車行經該處，前開機車未曾出借、失竊，伊家中亦無證
    人所陳之年輕男子等語（見本院94年12月9 日訊問筆錄），
    顯見異議人無從提供本案為警舉發違規事件之真正行為人。
    查現今汽機車所有人與使用人非屬同一人之情形，至為常見
    ，而除所有人外，其親友亦可能將之短暫出借他人使用，況
    懸掛偽造車牌之事亦時有所聞，如強令車輛所有人均必須查
    明真正違規駕駛人之身分，始能據以免罰，似嫌過苛。是故
    ，異議人既已經於法定期限內，以違規駕駛人另有其人為由
    ，向本院聲明異議，且依現有證據，足認當日之違規駕駛人
    確非異議人，則異議人雖未能告知違規駕駛人之姓名、地址
    ，仍應認異議人已於前開法定期限內到案，而不得適用上開
    規定，將關於車輛駕駛人之處罰，轉嫁與異議人。
五、次按，交通法庭認為聲明異議有理由時，應以裁定將原處分
    經聲明異議之部分撤銷，道路交通案件處理辦法第20條訂有
    明文。經查，本件違規駕駛人並非異議人，且異議人已於法
    定期限內到案向原處分機關申述，已如前述，而本件原處分
    機關據以裁處異議人罰鍰、記點之道路交通管理處罰條例第
    道路交通管理處罰條例第31條第6 項、第60條第1 項等規定
    ，均係以駕駛人為處罰對象，此觀上開各條文規定自明，依
    上說明，自難再認異議人有前揭之違規事由。綜上，原處分
    未能斟酌異議人並非本件之違規駕駛人一節，遽行裁處異議
    人罰鍰、記點，顯有違誤，本件異議為有理由，爰裁定如主
    文。
據上論斷，應依道路交通案件處理辦法第20條，裁定如主文。
中    華    民    國    95    年    3     月    6     日
                        交通法庭    法  官    何燕蓉
以上正本證明與原本無異。
如不服本裁定，應於送達後5 日內，向本院提出抗告狀。
                                    書記官    許弘樺
中    華    民    國    95    年    3     月    6     日


司法院資訊處製作；財團法人民間司法改革基金會備份。
